【裁判字號】    88,自,370
【裁判日期】    890511
【裁判案由】    誣告
【裁判全文】
臺灣臺南地方法院刑事判決                          八十八年度自字第三七號
    自  訴  人  甲○○
    即反訴被告
    被      告  乙○○
    即反訴原告
    選任辯護人  王進輝
右列被告因誣告等案件，經自訴人提起自訴及反訴人提起返訴，本院判決如左：
    主  文
乙○○無罪。
甲○○反訴部分無罪
    理  由
一、自訴暨反訴意旨略以：如自訴狀及反訴狀所載（如附件）。
二、按犯罪事實應依證據認定之，無證據不得推定其犯罪事實；又不能證明被告犯罪
    者，即應諭知無罪之判決，刑事訴訟法第一百五十四條、第三百零一條第一項分
    別定有明文。
三、訊據被告乙○○固坦承有於偵審中指稱自訴人向其索賄之情事，惟堅決否認有右
    揭誣告及毀謗犯行，辯稱：被告於偵查中及鈞院八十八年度易第一三六○號庭訊
    中所為均屬訴訟上之攻擊防禦方法，並無誣告之意，且被告之陳述乃係因法官及
    檢察官主動問案時所為之被動答覆，自無散佈於眾之意圖，故與毀謗罪亦不該當
    等語。
四、訊據反訴被告甲○○亦堅決否認有右揭誣告犯行，辯稱：反訴被告所申告者均屬
    事實，故無誣告可言等語。
五、按刑法第一百六十九條第一項之誣告罪，以使人受刑事或懲戒處分之意思, 自進
    而向該管公務員誣告為要件，若因公務員之推問而為不利他人之陳述，縱其陳述
    涉於虛偽，除具有同條第二項之情形外，即與誣告之要件不符；又虛偽之申告，
    以意圖使他人受刑事或懲戒處分而為之者，始構成誣告罪，若所指事實諸於訴訟
    上攻擊防禦之方法，縱有請求懲辦對方之表示，而其目的既在脫卸自己罪責，即
    難謂與上開要件相合，最高法院二十五年上字第二九二五號、三十年上字第一八
    八六號均著有判例。經查，被告於台灣台南地方法院檢察署八十六年度偵續字第
    一八七號及本院八十六年度易字第一三六○號之庭訊中，均未曾表明有申告自訴
    人索賄之意，且均係法院及檢察官主動訊問時，被告始被動答詢告知其認為自訴
    人有索賄不成而將案件移送法辦之嫌，足認被告所為僅屬訴訟上之攻擊防禦方法
    、目的顯在卸免其罪責，尚無申告以使自訴人受刑事處分之意思，亦無散佈於眾
    之意圖，核其所為，自未該當於刑法誣告罪及毀謗罪之構成要件，實難以該二罪
    相繩。
六、次查，本件反訴被告因認反訴人於前揭八十六年度偵續字第一八七號及本院八十
    六年度易字第一三六○號庭訊中答稱反訴被告有索賄情事，其屬向該管公務員申
    告，以使其受刑事處分之意，故而提起本件誣告，雖本件經審認被告尚無誣告、
    毀謗之行，惟此僅係因反訴被告對刑法誣告罪暨毀謗罪之構成要件認識有誤，尚
    難遽此認定反訴被告提起本件自訴有虛構事實誣告之意。
七、綜上所陳，本件依調查所得證據尚不足以證明被告及反訴被告確有之犯行，此外
    復查無其他積極證據足資證明被告有右述誣告暨毀謗犯行及反訴被告有右述誣告
    犯行，揆諸首開說明，犯罪尚屬不能證明，均應為無罪之諭知。
據上論斷，應依刑事訴訟法第三百四十三條、第三百零一條第一項，判決如主文。
中      華      民      國      八十九      五      月     十一     日
                                臺灣臺南地方法院刑事第二庭
                                        法  官
如不服本判決應於送達後十日內向本院提出上訴狀


司法院資訊處製作；財團法人民間司法改革基金會備份。
